【裁判字號】    98,再易,10
【裁判日期】    980616
【裁判案由】    再審之訴
【裁判全文】
臺灣板橋地方法院民事判決              98年度再易字第10號
再審原告    乙○○
再審被告    甲○○
上列當事人間請求再審之訴事件，再審原告對於中華民國98年4
月8 日本院97年度簡上字第258 號確定判決提起再審之訴，本院
判決如下：
    主  文
再審之訴駁回。
再審訴訟費用由再審原告負擔。
    理  由
一、按再審之訴顯無再審理由者，得不經言詞辯論，以判決駁回
    之，民事訴訟法第502 條第2 項定有明文。再按再審之訴，
    應於30日之不變期間內提起。前項期間，自判決確定時起算
    ，判決於送達前確定者，自送達時起算，其再審之理由發生
    或知悉在後者，均自知悉時起算，民事訴訟法第500 條第1
    項、第2 項分別定有明文。查本院97年度簡上字第258 號民
    事判決（以下簡稱：原確定判決），因訴訟標的金額未逾新
    臺幣（下同）500,000 元而為不得上訴之判決，於宣示時即
    確定，依前揭規定，再審期間應自送達時起算，故再審原告
    於98年4 月15日收受原確定判決後，隨即於98年5 月8 日提
    起本件再審之訴，並未逾前開30日之不變期間，合先敘明。
二、本件再審意旨略以：再審被告之介紹人蔡淑敏即原確定判決
    所傳之證人，於98年4 月29日上午12時5 分於板橋簡易庭出
    庭作證時，就再審原告是否確有拿錢、拿多少錢等情，均無
    法交代清楚，整件案情充滿疑點；證人李宜桂亦為他庭被告
    ，所為之證詞，全為空口白話，並無證據力；證人賴錦梅之
    證詞亦為人云亦云，毫無證據力可言；另一新事證為於臺灣
    臺北地方法院二審庭中，被告黃照淵坦承於交易過程中有與
    再審原告通過電話，了解到資金於開戶簽約後，便在電腦交
    易帳戶上進行買賣交易，金額無誤；另再審原告提出之證人
    吳錦雲於板橋簡易庭作證時，並未稱再審原告有拿他人之錢
    ，可再傳吳錦雲作證等語，並聲明：（一）原確定判決廢棄
    ；（二）確認再審被告所持有再審原告於97年1 月15日所簽
    發票面金額20,000元，到期日為97年3 月15日之本票債權不
    存在。
三、經查，按當事人發現未經斟酌之證物或得使用該證物者，得
    對於確定終局判決聲明不服，民事訴訟法第496 條第1 項第
    13 款 固定有明文，惟「本款所謂證物，專指物證而言，不
    包含人證在內，此觀諸本法第430 條將證物及證人對稱自明
    ，故發現新證人不足為再審理由」（最高法院23年上字第29
    51號、29年上字第696 號判例參照），故依此判例見解，再
    審原告以發現未經斟酌之證人即黃照淵於臺灣臺北地方法院
    二審庭中，坦承於交易過程中有與再審原告通過電話，了解
    到資金於開戶簽約後，便在電腦交易帳戶上進行買賣交易，
    金額無誤為由提起本件再審之訴，即不合於該條款之規定。
    至再審原告所爭執有關證人蔡淑敏、李宜桂、賴錦梅、吳錦
    雲之證詞，均已為再審原告於本院之前審爭執之事項，且原
    確定判決已將上開事項調查結果所得心證之理由，記明於判
    決，此有本院97年度簡上字第258 號民事判決1 份在卷可參
    ，即難認原確定判決就再審原告所提前揭情事有何漏未斟酌
    之情，從而，再審原告主張原確定判決有民事訴訟法第497
    條之再審事由，尚無足取。
四、綜上所述，再審原告提起本件再審之訴，顯無再審理由，爰
    不經言詞辯論，逕以判決駁回之。
五、依民事訴訟法第502條第2 項、第78條，判決如主文。
中    華    民    國    98    年    6     月    16    日
                  民事第三庭    審判長法  官  朱耀平
                                      法  官  劉以全
                                      法  官  邱靜琪
以上正本係照原本作成
本判決不得上訴
中    華    民    國    98    年    6     月    16    日
                                      書記官  鄭美莉


司法院資訊處製作；財團法人民間司法改革基金會備份。
